臺灣臺中地方法院刑事判決　95年度易字第3128號
公　訴　人　臺灣臺中地方法院檢察署檢察官
被　　　告　戊○○
上列被告因詐欺案件，經檢察官聲請簡易判決處刑（95年度偵字
第9093號）及移送併辦（臺灣臺北地方法院檢察署95年度偵字第
8462號、臺灣桃園地方法院檢察署95年度偵字第11941號），本
院臺中簡易庭認不宜逕以簡易判決處刑，移由本院刑事庭依通常
程序審理，本院判決如下：
    主    文
戊○○幫助連續意圖為自己不法之所有，以詐術使人將本人之物
交付，處有期徒刑陸月，如易科罰金，以銀元佰元即新臺幣玖
佰元折算壹日。
    犯罪事實
一、戊○○雖可預見如將個人存摺、提款卡、密碼、印章交付予
    姓名年籍不詳且不相識之成年人使用，該成年人有可能以所
    取得之存摺、提款卡、密碼、印章遂行財產上犯罪之目的，
    竟仍基於縱若取得其存摺、提款卡、密碼、印章之成年人，
    用以實施犯罪，供作被害人匯款之用，仍不違背其本意之幫
    助使用其帳戶者向他人詐欺取財之不確定故意，於民國九十
    四年十月三日，在不詳地點，將自己開設在日盛國際商業銀
    行松南分行（起訴書誤載為忠孝東路分行）帳號00000
    000000000號帳戶之存摺、提款卡、密碼及印章，
    一併交予真實姓名年籍不詳之成年人，而容許他人藉其帳戶
    以遂行財產犯罪。之後，該成年人所屬詐騙集團成年成員果
    然基於意圖為自己不法所有之概括犯意，假裝在拍賣網站拍
    賣商品，誘使不知情之人參與競標：(一)於九十四年十月二日
    ，甲○○標購到ＰＤＡ加ＰＡＰＡＧＯ　Ｖ７衛星導航一台
    ，因不知有假，遂於同年月四日十七時二十二分許，依對方
    在網路上所留訊息，匯款新臺幣（下同）七千七百元至戊○○上開帳戶內（同年月五日始入帳）。(二)於九十四年十月四
    日十三時許，丁○○以一萬元競標標得「ＳＯＮＹ　ＥＲＩ
    ＣＳＳＯＮ　Ｐ９１０ｉ」行動電話一支，因不知有詐，遂
    於同日十三時四十二分許，依對方在網路上之指示，匯款一
    萬元至戊○○上開帳戶內。(三)於九十四年十月七日，乙○○
    以二萬零二百元競標標得筆記型電腦一台，因不知有假，遂
    於同日依對方在網路上之指示，匯款二萬零二百元至戊○○
    上開帳戶內。嗣因甲○○、丁○○、乙○○均遲未收到標得
    之商品，始知受騙。
二、案經臺中縣警察局烏日分局報告臺灣臺中地方法院檢察署檢
    察官偵查起訴及臺灣臺北地方法院檢察署、臺灣桃園地方法
    院檢察署移送併辦。
    理    由
一、訊據被告戊○○對於其有開設日盛國際商業銀行松南分行帳
    號00000000000000號帳戶，並領有存摺、提
    款卡（含密碼）之事實，固坦承不諱，但矢口否認有何前揭
    幫助詐欺取財之犯行，辯稱：伊於九十四年十月三日前往日
    盛國際商業銀行辦理印鑑變更手續後，在捷運板南線忠孝復
    興站搭乘手扶梯時，被人潮推擠跌倒，包包掉了，因為趕著
    參加面試，沒有注意到上開帳戶之存摺、提款卡、密碼、印
    章均掉落在外而遺失，伊並未將上開帳戶資料提供予他人使
    用，無幫助詐欺取財犯行云云。經查：
（一）被告確有在日盛國際商業銀行松南分行開設帳號0000
      000000000號帳戶，領有存摺、提款卡及密碼。
      又姓名年籍不詳但取得上開帳戶資料之成年人所屬詐欺集
      團成員假裝在網路上拍賣商品，誘使不知情之被害人甲○○於九十四年十月四日，標購到ＰＤＡＰＡＰＡＧＯＶ７
      衛星導航一台，甲○○因不知有假，於同日十七時二十二
      分許，依對方在網路上所留訊息，匯款七千七百元至被告
      上開帳戶內（同年月五日入帳）；復於同日誘使不知情之
      被害人丁○○以一萬元競標標得「ＳＯＮＹ　ＥＲＩＣＳ
      ＳＯＮ　Ｐ９１０ｉ」行動電話一支，丁○○因不知有詐
      ，遂於同日十三時四十二分許，依對方在網路上之指示，
      匯款一萬元至被告上開帳戶內；又於同年月七日誘使不知
      情之乙○○以二萬零二百元競標標得筆記型電腦一台，乙○○亦因不知有假，遂於同日依對方在網路上之指示，匯
      款二萬零二百元至被告上開帳戶內等事實，則經被害人甲○○、丁○○分別於警詢時，被害人乙○○於警詢及偵查
      中指訴歷歷，並有奇摩電子信箱信件、被害人甲○○匯款
      之遠東國際商業銀行自動櫃員機交易明細表、被害人丁○○匯款之中華郵政公司自動櫃員機儲戶交易明細表、被害
      人乙○○匯款之台北銀行自動櫃員機存戶交易明細表、被
      告上開帳戶之印鑑事故申請書、存款帳戶及信託帳戶相關
      業務往來申請書、客戶歷史交易查詢單、交易查詢報表、
      開戶資料、客戶基本資料查詢單、奇摩拍賣網站網頁資料
      、電子郵件附卷可稽，堪信實在。
（二）被告雖以前揭情詞置辯，但查：
  １、被告於九十四年十月三日係先前往日盛國際商業銀行辦理
      上開帳戶之印鑑變更手續，隨即在捷運板南站之手扶梯盡
      頭處，發生被人推擠跌倒，包包掉落在地之事，業據被告
      供明在卷，則在發生之時間點上，被告既甫從銀行辦完帳
      戶印鑑變更手續，則於包包落地並有財物滾出之際，理當
      會想到剛才辦理之帳戶資料是否均有撿回；尤以帳戶之存
      摺、提款卡、印章均屬個人重要之理財工具，且存摺之體
      積非小，若真有滾落在地之情形，被告不可能不加以察覺
      。被告復自陳：當天除遺失上開帳戶之存摺、提款卡（含
      密碼）、印章外，另遺失其在台北國際商業銀行及郵局之
      帳摺、印鑑，除此之外，別無其他財物遺失等語（本院卷
      第四十五頁），依此，被告同時掉落之財物，即不只單單
      一個帳戶的資料，而有三個帳戶之存摺、提款卡、印章之
      多，不僅被告應能立即發現，以當時人潮推擠之程度，亦
      不可能全無旁人加以提醒或幫忙撿拾之理。退步言之，被
      告於跌倒之際，縱未發現遺失三個帳戶之資料，但一般人
      為免不慎遺失或遭竊，平日多不會將帳戶資料隨身攜帶，
      被告於同日攜帶三個帳戶資料之情形，究非常態，則被告
      至遲於是日返家後，應能發現三個帳戶資料業已遺失之事
      ，依正常人之反應，必當立即向銀行辦理掛失止付，並向
      警方報案處理，惟被告卻無任何處置作為，所為亦有悖常
      理。再者，被告雖辯稱：其於發現帳戶被列為警示帳戶後
      ，曾向臺北市政府警察局中山分局建國派出所報案云云，
      但經本院函詢該警局，則回覆稱：該派出所於九十四年十
      月份後，未有受理民眾戊○○（誤繕為鍾瓊美）之相關報
      案紀錄等情，有臺北市政府警察局中山分局九十五年十一
      月二十四日北市警中分刑字第０９５３６５３５４００號
      函在卷可佐，所為辯解，益顯並不可信。綜上，被告上開
      辯詞，毫無根據，又與事理常情不符，委無足取。
  ２、另按目前詐欺集團蒐購或使用人頭帳戶做為出入帳戶，並
      以提款卡提領犯罪所得，以逃避檢警之追緝，乃眾所周知
      之事實，社會上一般人防詐之意識高漲，想要從事詐騙者
      必使出相當方法，始能有所得，犯罪者自不可能將費盡心
      力才詐得之金錢，存入自己無法確實掌控之帳戶內，否則
      將無法確保該帳戶名義人不會在受騙者匯入款項後，突然
      將該帳戶或提款卡掛失凍結或變更印鑑、密碼，致使犯罪
      者無法從該帳戶內領出犯罪所得，甚至由帳戶名義人將帳
      戶內之款項提領一空之情形發生。是以犯罪者欲以他人帳
      戶供作款項出入之帳戶，當會先徵得帳戶所有人之同意，
      並確知提款卡密碼後，才予使用。在本案中，被害人甲○○於九十四年十月四日匯款七千七百元（翌日入帳），被
      害人丁○○於同日匯款一萬元，被害人乙○○於同年月七
      日匯款二萬零二百元至被告上開帳戶後，各該筆款項入帳
      後之次一筆交易，即係詐騙者以提款卡予以提領之紀錄，
      有該帳戶之客戶歷史交易查詢單在卷可憑，被告又未能就
      詐騙者何以膽敢放心使用該帳戶一節，為任何合理之說明
      ，衡諸前述事理常情，堪認詐騙者向被害人甲○○、丁○○、乙○○行騙之際，對於被告上開帳戶並不會遭被告終
      止或掛失止付，顯然有十足之把握。而行騙者之前開確信
      ，在被告所自陳：其於九十四年十月三日在捷運板南線搭
      乘手扶梯時，不慎被人推擠跌倒，包包掉落後，因趕著去
      面試，沒注意上開帳戶之存摺、提款卡、密碼及印章均掉
      落在外而遺失之情形，絕不可能發生。蓋一般人若發現帳
      戶資料遺失，立即辦理掛失止付手續，乃係常態，詐欺集
      團豈有可能在花費大量人力、物力、時間詐得被害人之信
      任後，卻要求被害人匯款至隨時可能因掛失止付而不能提
      領款項、自己無法完全掌控之帳戶內，讓自己能否順利領
      出詐得款項存在極高度的不確定性？是以取得被告上開日
      盛國際商業銀行帳戶資料之成年人必係確實徵得被告同意
      後，始有安心指示被害人匯款至該帳戶之可能。從而，被
      告上開日盛國際商業銀行帳戶之存摺、提款卡、密碼、印
      章等資料，應係被告自願且有同意提供給不相識之成年人
      使用之事實，即臻明確。被告空言否認未將上開帳戶資料
      提供他人使用云云，委不可採。
  ３、再按存摺、提款卡及密碼均為關係個人理財之重要工具，
      一般人皆會妥善保管，而該等專有物品如落入不明人士手
      中，極易被利用為與財產有關之犯罪工具，此又係具備一
      般生活智識者皆能體察之常識；參以邇來犯罪人使用他人
      帳戶作為指示被害人匯款工具之犯罪類型層出不窮，並廣
      經媒體披載，凡對社會動態尚非全然不予關注者均能知曉
      。且今日一般人至郵局或銀行開設帳戶並非難事，如非供
      犯罪之非法使用，衡情，自無置自己名義帳戶不用，而取
      得他人帳戶使用之必要。在本案中，被告已係近三十歲之
      成年人，有在公司行號任職，並曾在包含上開日盛國際商
      業銀行等十九家金融單位開辦帳戶，有金融機構回應狀態
      查詢單及各該帳戶之開戶資料附卷可稽，足見被告係具一
      般智識經驗之人，對於上開常情，自難諉稱不知。而按金
      融存款帳戶事關存戶個人財產權益之保障，具高度專有性
      ，除非本人或與本人親密關係者，難認有何理由可自由流
      通使用該存摺，一般人皆有妥為保管防阻他人任意使用之
      認識，縱因特殊情況偶有交付他人使用之需，亦必然深入
      瞭解用途後再行提供以使用，方符常情。而該等專有物品
      如落入不明人士手中，極易被利用為與財產有關之犯罪工
      具，被告既有認識，竟仍將自己上開日盛國際商業銀行帳
      戶之存摺、提款卡、密碼及印章提供予姓名年籍不詳之成
      年人，容任他人使用，則其主觀上顯具有縱使姓名年籍不
      詳之成年人於取得該帳戶之存摺、提款卡、密碼及印章後
      ，持以作為詐欺取財供被害人匯款使用，亦不違背其本意
      之不確定故意至明。惟被告僅係單純提供該帳戶之存摺、
      提款卡及密碼，並未參與訛騙被害人甲○○、丁○○、乙○○之詐欺取財構成要件行為，主觀上僅係基於幫助該犯
      罪者之意思，應屬無疑。
（三）綜上所述，被告上開所辯，並不可採。從而，本件事證明
      確，被告前揭犯行，洵堪認定。
二、新舊法比較之說明：
（一）刑法第二條第一項規定：
      查被告行為後，刑法第二條第一項業於九十四年二月二日
      修正公布，並自九十五年七月一日起施行。修正後刑法第
      二條第一項規定，已將新舊法律適用之「從新從輕」原則
      ，改採「從舊從輕」原則，而此規定僅係規範行為後法律
      變更所生新舊法律比較適用之準據法，並非實體刑罰法律
      ，自不生行為後法律變更之比較適用之問題，應逕行適用
      新法第二條第一項之規定，為「從舊從輕」之比較。
（二）刑法第三百三十九條第一項法定刑為罰金部分：
  １、被告行為後，刑法第三十三條第五款業於九十四年二月二
      日修正公布，並自九十五年七月一日起施行；修正後刑法
      第三十三條第五款規定「罰金：新臺幣一千元以上，以百
      元計算之。」，與修正前刑法第三十三條第五款規定「罰
      金：一元以上。」不同。比較新舊法結果，以舊法較有利
      於行為人，故依刑法第二條第一項前段規定，本案關於刑
      法第三百三十九條第一項之法定刑罰金部分，自應適用行
      為時之法律即修正前刑法第三十三條第五款規定決定其罰
      金部分之法定刑。
  ２、法定刑為罰金之提高標準之新舊法適用：
      被告行為後，關於刑法罰金刑部分，業於九十五年六月十
      四日以華總一義字第０９５０００３５１８１號令增訂公
      布刑法施行法第一條之一，明定：「中華民國九十四年一
      月七日刑法修正施行後（按指九十五年七月一日），刑法
      分則編所定罰金之貨幣單位為新台幣。九十四年一月七日
      刑法修正時，刑法分則編未修正之條文定有罰金刑者，自
      九十四年一月七日刑法修正施行後，就其所定數額提高為
      三十倍。但七十二年六月二十六日到九十四年一月七日新
      增或修正之條文，就其所定數額提高為三倍。」，與該條
      增訂公布前，就罰金刑部分所適用之罰金罰鍰提高標準條
      例第一條前段、現行法規所定貨幣單位折算新臺幣條例第
      二條規定不同。而刑法第三百四十六條第一項係刑法分則
      編未修正之條文而定有罰金刑者，比較新舊法適用之結果
      ，其關於法定刑為罰金部分之提高標準，新法並無較有利
      於被告之情形，故依刑法第二條第一項前段規定，自應適
      用行為時之法律即罰金罰鍰提高標準條例第一條及現行法
      規所定貨幣單位折算新臺幣條例第二條。
（三）刑法第五十六條連續犯之規定：
      查被告及取得其上開日盛國際商業銀行帳戶資料之犯罪集
      團成員為上開犯行後，刑法第五十六條連續犯之規定，業
      於九十四年二月二日修正公布刪除，並自九十五年七月一
      日施行，則該犯罪集團成員之犯行，因行為後新法業已刪
      除連續犯之規定，此刪除雖非犯罪構成要件之變更，但顯
      已影響行為人刑罰之法律效果，自屬法律有變更，依新法
      第二條第一項規定，比較新、舊法結果，仍應適用較有利
      於該犯罪集團成員之行為時法律即舊法論以連續犯（最高
      法院九十五年第八次刑事庭會議決議參照）。
（四）刑法第四十一條第一項規定：
      查被告行為後，刑法第四十一條第一項前段業於九十四年
      二月二日修正公布，並於九十五年七月一日施行。修正前
      刑法第四十一條第一項前段規定：「犯最重本刑為五年以
      下有期徒刑以下之刑之罪，而受六個月以下有期徒刑或拘
      役之宣告，因身體、教育、職業、家庭之關係或其他正當
      事由，執行顯有困難者，得以一元以上三元以下（按指銀
      元）折算一日，易科罰金。」，又被告行為時之易科罰金
      折算標準，修正前罰金罰鍰提高標準條例第二條前段（現
      已刪除）規定，就其原定數額提高為一百倍折算一日，則
      本件被告行為時之易科罰金折算標準，應以銀元三百元折
      算一日，經折算為新臺幣後，應以新臺幣九百元折算為一
      日。惟修正後之刑法第四十一條第一項前段則規定：「犯
      最重本刑為五年以下有期徒刑以下之刑之罪，而受六個月
      以下有期徒刑或拘役之宣告者，得以新臺幣一千元、二千
      元或三千元折算一日，易科罰金。」比較修正前後之易科
      罰金折算標準，以九十五年七月一日修正公布施行前之規
      定，較有利於行為人，則應依刑法第二條第一項前段，適
      用修正前刑法第四十一條第一項前段及罰金罰鍰提高標準
      條例第二條規定，定其折算標準。
三、查姓名年籍不詳之成年人於取得被告上開日盛國際商業銀行
    帳戶之存摺、提款卡、密碼及印章後，所屬詐欺集團成年成
    員即基於意圖為自己不法所有之概括犯意，連續訛騙被害人
    甲○○、丁○○、乙○○，致使各該被害人均陷於錯誤，分
    別依指示匯款至被告上開帳戶，核該詐欺集團成年成員所為
    ，係犯刑法第三百三十九條第一項之詐欺取財罪。且三次詐
    欺犯行，時間緊接，方法相同，觸犯構成要件相同之罪名，
    應依連續犯規定，論以一罪。而被告提供自己帳戶予該姓名
    年籍不詳之成年人使用，其主觀上係以幫助他人犯罪之意思
    而參與犯罪構成要件以外之行為，核被告所為，係犯刑法第
    三十條第一項、第三百三十九條第一項之幫助詐欺取財罪，
    應依同法第三十條第二項之規定減輕其刑。檢察官雖僅就被
    告提供上開帳戶予姓名年籍不詳之成年人後，詐欺集團成員
    詐騙被害人甲○○部分之犯行，提起公訴，但檢察官就犯罪
    事實一部起訴者，其效力及於全部。刑事訴訟法第二百六十
    七條定有明文。該詐欺集團成員另有訛詐被害人丁○○、乙○○匯款至被告上開帳戶，已詳如前述，且與前揭起訴部分
    ，均係基於被告同一幫助行為，屬單純一罪，本院自應就實
    質上一罪之被告幫助詐欺被害人丁○○、乙○○之犯行，一
    併加以審理。爰審酌被告前於九十二年間因違反動產擔保交
    易法案件，經法院判處拘役三十日，如易科罰金，以銀元三
    百元折算一日確定，於九十三年四月八日易科罰金執行完畢
    ，除此之外，別無其他犯罪紀錄，素行非惡，有臺灣高等法
    院被告前案紀錄表可按，其任意交付自己帳戶之存摺、提款
    卡、密碼及印章予姓名年籍不詳之人使用，犯罪之動機、目
    的雖然單純，但罔顧此舉可能淪為他人犯罪之工具，助長財
    產犯罪者遂行詐欺取財之目的，同時使犯罪者得以隱匿真實
    身分，增加查緝罪犯之困難，助長犯罪氣焰，危害社會治安
    ，所為可議，所交付之帳戶資料數量為一個，造成被害人甲○○、丁○○、乙○○受騙匯款而受有損害，渠等被害人匯
    款之金額雖然非鉅，但僅與被害人甲○○達成和解，並於九
    十六年三月二十三日匯款賠償七百元，未能就被害人丁○○
    、乙○○之損害為任何賠償，暨被告犯後始終砌詞否認犯行
    ，態度不佳等一切情狀，量處如主文所示之刑，並諭知易科
    罰金之折算標準，以示懲儆。
據上論斷，應依刑事訴訟法第四百五十二條、第二百九十九條第
一項前段，刑法第二條第一項、第三十條第一項、第二項、第五
十六條（修正前）、第三百三十九條第一項、第四十一條第一項
前段（修正前），罰金罰鍰提高標準條例第一條前段、第二條（
修正前），現行法規所定貨幣單位折算新臺幣條例第二條，判決
如主文。
本案經檢察官丙○○到庭執行職務
中　　華　　民　　國　　96　　年　　3 　　月　　27　　日
            刑事第十一庭  審判長法　官　吳進發
                                法　官　王世華
                                法　官　莊嘉蕙
以上正本證明與原本無異。
如不服本判決，應於送達後十日內向本院提出上訴狀（須附繕本
），上訴於臺灣高等法院臺中分院。
                                書記官　魏愛玲
中　　華　　民　　國　　96　　年　　3 　　月　　27　　日
附錄論罪科刑法條
中華民國刑法第339條第1項
意圖為自己或第三人不法之所有，以詐術使人將本人或第三人之
物交付者，處5年以下有期徒刑、拘役或科或併科1千元以下罰金
。
